【裁判字號】    98,上易,1816
【裁判日期】    980825
【裁判案由】    傷害
【裁判全文】
臺灣高等法院刑事判決                98年度上易字第1816號
上  訴  人  臺灣士林地方法院檢察署檢察官
被      告  甲○○
選任辯護人  許進德律師
            林妍汝律師
上列上訴人因被告傷害案件，不服臺灣士林地方法院97年度簡上
字第248號，中華民國98年4月13日第一審判決（起訴案號：臺灣
士林地方法院檢察署96年度偵字第12736號），提起上訴，本院
判決如下：
    主  文
上訴駁回。
    理  由
一、檢察官聲請簡易判決處刑意旨略以：被告甲○○為臺北縣石
    門鄉鄉民代表會主席，於民國（下同）96年7月5日上午10時
    55 分許，在臺北縣石門鄉○○路66號2樓代表會辦公室，因
    乙○○、丁○○等民眾前往該處陳情土地租金問題，甲○○
    因此與乙○○發生口角衝突，甲○○即基於傷害之犯意，出
    手抓乙○○胸前之衣服，致乙○○受有胸前4處抓傷之傷害
    。因認被告涉有刑法第277條第1項之傷害罪嫌。
二、按犯罪事實應依證據認定之，無證據不得認定其犯罪事實，
    刑事訴訟法第154 條第2 項定有明文。又認定不利於被告之
    事實，須依積極證據，苟積極證據不足為不利於被告事實之
    認定時，即應為有利於被告之認定，更不必有何有利之證據
    ；且刑事訴訟法上所謂認定犯罪事實之積極證據，係指適合
    於被告犯罪事實之認定之積極證據而言，雖不以直接證據為
    限，間接證據亦包括在內，然而無論直接或間接證據，其為
    訴訟上之證明，須於通常一般之人均不致有所懷疑，而得確
    信其為真實之程度者，始得據為有罪之認定，倘其證明尚未
    達到此一程度，而有合理之懷疑存在時，自不能以推測或擬
    制之方法，以為有罪裁判之基礎，最高法院29年度上字第31
    05號、30年度上字第816 號、40年度台上字第86號、76年度
    台上字第4986號判例可資參照。
三、訊據被告甲○○堅決否認有上揭傷害之犯行，辯稱：伊並無
    打乙○○或拉乙○○胸前之衣服等語。經查：本件公訴人認
    被告有上開之犯行，係以告訴人乙○○及證人丙○○、丁○○之證言為論據。經查：告訴人乙○○於檢察官偵查中指述
    稱「甲○○用左手抓住我，並且用他的右手拿手機打我，但
    沒有打到我，我胸前還有被甲○○抓的手抓痕」（見96 年
    度他字第2220號偵查卷第3頁）等語，證人丙○○於警詢時
    係稱「甲○○就靠過去拉著乙○○的胸部衣服，另一手拿起
    手機作勢要打他，但並無真的打他」（見96年度偵字第
    12736號偵查卷第18頁），證人丁○○於警詢時係稱「甲○○就靠過去一手拿起手機作勢要打他，但並無真的打他」、
    「所以並無對乙○○傷害」（見96年度偵字第12736號偵查
    卷第21頁），另證人郭月嬌、戊○○於警詢時亦稱「看到甲○○拿手機作勢要打乙○○，但並無真的打他」（見96年度
    偵字第12736號偵查卷第26頁、第34頁）。再證人丙○○於
    原審審理時結證稱：「告訴人乙○○就衝到他面前，主席右
    拉住乙○○衣服，主席左手作勢拿了東西起來，」、「（問
    ：那天乙○○穿何種服飾，有無穿西裝？）襯衫。」、「（
    問：主席拉住乙○○衣物何位置？）我看到主席拉乙○○衣
    服，沒有拉扯。主席有作勢要打，但是沒有打。」等語（見
    原審卷第39頁），證人丁○○於原審審理時結證稱：「（問
    ：主席來之後發生何事？）主席來之後他們（主席、乙○○
    ）有相罵，但是沒有打架。」、「（問：乙○○、主席身體
    有無接觸？）沒有，沒有打。」、「（問：主席有無拉住乙○○的衣服？）我沒看到。（後稱）我忘記了」等語（見原
    審卷第45、48頁）。綜上證詞以觀，告訴人乙○○及上開證
    人丙○○、丁○○、郭月嬌、戊○○均證稱，被告甲○○並
    無打乙○○，僅是做勢要打而已，告訴人乙○○雖稱甲○○
    有用左手抓住伊，證人丙○○亦證稱：「被告有拉住乙○○
    衣服（襯衫），但沒有拉扯」，惟其他證人則未證稱被告有
    拉住乙○○的衣服。按當時被告縱使有抓住乙○○衣服之動
    作，然乙○○當時係穿襯衫，而被告係男人並未留長指甲，
    只是用手抓住乙○○的衣服，沒有拉扯動作，亦應不致造成
    乙○○所提出驗傷單上所記載之「胸前抓傷四處各約1×15
    公分不等」（見96年度他字第2220號偵查卷第21頁之診斷證
    明書）之傷痕，是公訴人所提出之證據，尚難證明被告有上
    開傷害之犯行。
四、檢察官上訴再以：雖證人丙○○於原審審理時證稱：被告沒
    有打告訴人等語，惟其亦證稱：被告有用手抓乙○○等語，
    而告訴人所受之傷害正係為被告所抓傷，因被告動手之速度
    甚快，證人丙○○僅能見到被告抓住告訴人之衣服的動作，
    而無法看見被告在出手抓告訴人衣服時，同時抓傷告訴人之
    情事，就此僅能由告訴人親身之證述始得證明，原審僅依證
    人丙○○之證言，即認定被告無傷害告訴人之犯行，尚有違
    誤。告訴人並補稱，被告當時並非以慢動作形式進行傷害行
    為，而係以迅雷不及耳之方式奇襲，所產生之瞬間力道極為
    龐大，被告力道不可能拿捏剛好，使告訴人不致受傷，此與
    被告有無蓄長指甲無關，故告訴人胸前所受抓傷係被告所致
    無誤，並請求傳喚在場證人羅富云云。經查：
  (一)除證人丙○○外、證人丁○○、郭月嬌、戊○○均證稱，被
    告甲○○並無打乙○○，僅是做勢要打而已，且除證人丙○○外、其餘證人丁○○、郭月嬌、戊○○均未證稱被告與告
    訴人有身體接觸，證稱被告有抓告訴人衣服之證人丙○○亦
    稱，被告於抓住告訴人衣服後，並無拉扯動作。依被告當時
    穿著襯衫，被告用手抓住告訴人之衣服，並無證據證明被告
    有拉扯動作之情形觀之，縱被告有抓住告訴人之衣服的動作
    ，亦不致造成告訴人所提驗傷單上所記載之「胸前抓傷四處
    各約1×15公分不等」之傷勢等情，業經原審論述綦詳，是
    檢察官認原審僅以證人丙○○之證言，即為被告有利之認定
    尚有誤解。再證人丙○○於原審係證稱：被告隔著茶几抓住
    告訴人（見原審卷第46 頁），實無證據足認被告有告訴人
    所指動作迅速，力道甚強致其受抓傷之事實。
  (二)本件被告甲○○於同日時，在臺北縣石門鄉○○路66號2樓
    代表會辦公室，因告訴人乙○○、證人丁○○等民眾前往該
    處陳情土地租金問題，甲○○因此與乙○○發生口角衝突，
    甲○○當場以「龜兒子」辱罵乙○○等情，亦據證人丙○○
    、丁○○證述在卷，被告因犯公然侮辱罪，經原審法院以97
    年度士簡字第191號判處被告拘役20日確定，有上開判決書
    在卷可稽，顯見證人丙○○、丁○○並無偏頗任一方之情形
    ，渠等之證言已足為被告有罪無罪之判斷，本件事證已明，
    告訴人請求傳喚當日在場證人羅富已無必要，附此敘明。
五、原審以公訴人所提出證據，尚難證明被告有上開傷害犯行。
    此外，又查無其他積極證據足資證明被告有公訴人所認傷害
    之罪嫌，而為被告無罪之諭知，經核尚無不當，檢察官上訴
    仍執陳詞，認被告有上開傷害犯行為無理由，應予駁回。
據上論斷，應依刑事訴訟法第368條，判決如主文。
本案經檢察官劉靜婉到庭執行職務。
中    華    民    國    98    年    8    月    25    日
              刑事第十六庭審判長法  官  溫耀源
                                法  官  許增男
                                法  官  王敏慧
以上正本證明與原本無異。
不得上訴。
                                書記官  丁淑蘭
中    華    民    國    98    年    8     月    25    日


司法院資訊處製作；財團法人民間司法改革基金會備份。
